最高法院民事判決　　　　　　　　　　　　　　　九十三年度台上字第一四九０號
　　上　訴　人　復華商業銀行股份有限公司（原亞太商業銀行股份有限公司）
　　法定代理人　高抗勝
　　訴訟代理人　梁懷信律師
　　被 上訴 人　甲○○
　　　　　　　　　　　　五二０.
　　訴訟代理人　胡宗智律師
右當事人間請求清償借款事件，上訴人對於中華民國九十一年十一月十二日台灣高等
法院台中分院第二審判決（九十一年度上字第一八五號），提起上訴，本院判決如下
：
    主  文
原判決廢棄，發回台灣高等法院台中分院。
    理  由
查上訴人原名稱為「亞太商業銀行股份有限公司」，於民國九十一年九月十七日固更
名為「復華商業銀行股份有限公司」，且上訴人之法定代理人，由許金變更為高抗
勝，有公司變更登記表可憑，其第二審訴訟代理人有受得提起上訴之「特別委任」，
茲高抗勝聲明承受訴訟，核無不合，先予敘明。
次查本件上訴人主張：第一審共同被告賴雨務於九十年六月五日，邀第一審共同被告
賴劉素訂及被上訴人為連帶保證人，向伊借款新台幣（下同）三百六十萬元，約定借
款期限為一年，按月繳付利息，每月攤還本金六萬元，利息按年息百分之八計算，並
於基本放款利率調整時，按調整後之基本放款利率浮動計息，遲延履行時，除仍按上
開利率計息外，逾期在六個月以內者按原利率百分之十、逾期在六個月以上者，按原
利率百分之二十加付違約金。倘不依約繳付本息，得終止本借貸契約並視為全部到期
。詎賴雨務自九十年六月五日起即未依約繳納本息，迭經催討，均未清償等情，爰依
消費借貸及連帶保證之法律關係，求為命被上訴人與賴雨務、賴劉素訂連帶給付三百
六十萬元，及自九十年六月五日起至清償日止，按年息百分之七點九八七計算之利息
，暨自九十年七月六日起至清償日止，逾期在六個月以內者，按上開利率百分之十，
逾期超過六個月以上者，按上開利率百分之二十計付違約金之判決。（上訴人請求賴
雨務、賴劉素訂連帶給付部分，經第一審判決賴雨務、賴劉素訂敗訴，未據其提起上
訴）。
被上訴人則以：伊僅提供自己房地設定抵押，作為賴雨務借款之擔保，並未同意擔任
連帶保證人，且上訴人亦未知會伊擔任連帶保證人，系爭借據及授信約定書均未經伊
親自簽名，伊自不負連帶保證責任等語，資為抗辯。
原審維持第一審所為關於上訴人請求被上訴人連帶給付部分之敗訴判決，駁回上訴人
之上訴，無非以：第一審共同被告賴雨務於九十年六月五日與上訴人簽訂系爭借款契
約辦理本件借款事宜時，被上訴人身在日本，且證人即本件貸款承辦人員吳永裕亦證
稱：簽立系爭借據時被上訴人在日本，無法親自簽名，係由被上訴人提供授權書予賴
雨務以辦理擔保借款云云。另賴雨務證稱：授信約定書上被上訴人之簽名係伊所代簽
，其上之印文係伊持被上訴人印章所蓋等語，則被上訴人辯稱其未於系爭借據及授信
約定書上簽名，堪以採信。又被上訴人雖提出授權書予賴雨務以辦理本件擔保借款，
惟核其授權事項，僅載明授權辦理有關於坐落彰化縣員林鎮○○段五三二之一七地號
土地及其上建物之管理、收益及處分事項及就上開土地建物向銀行辦理貸款之認證事
宜，並未提及擔任本件借款之連帶保證人事宜，自無從推論被上訴人有授與賴雨務代
訂連帶保證契約情事。再證人吳永裕證稱：因授權書上被上訴人之印文與借據及印鑑
聲明書上之印文均相符，故伊僅核對印章，而不認人，未照會被上訴人等語，足見賴
雨務於借款時，上訴人未告知被上訴人擔任連帶保證人，則上訴人依被上訴人所出具
之授權書據以主張被上訴人已授權賴雨務於連帶保證人攔蓋章，被上訴人同意擔任連
帶保證人云云，難以採取。被上訴人既未授權賴雨務代訂連帶保證契約，尚難遽憑賴
雨務於授信約定書及借據上蓋用被上訴人印章，即認有表見代理之事實，被上訴人應
負表見代理之授權人之責任。從而，上訴人依據連帶保證之法律關係，請求被上訴人
連帶給付系爭借款之本金、利息及違約金，不應准許等詞，為其判斷之基礎。
惟查被上訴人對於系爭授信約定書及借據上之印文係真正，並不爭執，且為原審所認
定之事實。又上訴人迭次主張：被上訴人於八十一年二月十二日所親自簽名及蓋其印
章而留存上訴人處之約定書其第一條及第二條分別載明：「本約定書所稱一切債務，
係指立約人對貴行所負之票據、借款、墊款、保證等債務……」；「茲切實聲明背面
留存之印鑑為聲明人（即被上訴人）合法有效之印鑑，舉凡使用於貴行往來之各種約
據、票據及其他一切憑證均具有絕對效力，縱使印鑑係被盜用、代蓋或其他任何情形
，如貴行主觀認為與背面留存印鑑相符時，均應視為聲明人所為之有效法律行為，聲
明人願負一切責任，絕無異議。……」，而被上訴人於借據及約定書中之印文，核與
留存之印鑑聲明書中之印文係相同，被上訴人將印鑑交付其父即第一審共同被告賴雨
務，請其父全權處理，上訴人依銀行實務主觀認為被上訴人有授權並知悉擔任連帶保
證人，即等於授權書文中所示「向銀行辦理貸款所需之認證事宜」，（見第一審卷第
五五頁、五六頁）；又系爭授權書之前段已載及「全權行使辦理抵押」，則其後段所
稱「辦理貸款所需之認證事宜」，應係指「抵押」以外之事務，亦即將被上訴人列為
連帶保證人之事宜云云（見原審卷第八八頁、八九頁）各等語，不失為重要之攻擊方
法。究竟雙方有無憑印鑑而為認定授信往來是否生效之意？系爭授權書內容所載「辦
理貸款所需之認證事宜」，是否被上訴人有「概括授權」賴雨務得於授信約定書及借
據上蓋章及簽名之意？尚待進一步查明，原審未予詳查，並就上訴人上開攻擊方法，
何以不足採，未於判決理由項下說明其意見，徒以前揭情詞，即為上訴人不利之判斷
，自難認無判決理由不備之違法。上訴論旨，指摘原判決不當，求予廢棄，非無理由
。
據上論結，本件上訴為有理由。依民事訴訟法第四百七十七條第一項、第四百七十八
條第二項，判決如主文。
中　　　華　　　民　　　國　　九十三　　年　　　七　　　月　　二十二　　日
                              最高法院民事第四庭
                                  審判長法官  朱　錦　娟
                                        法官  顏　南　全
                                        法官  許　澍　林
                                        法官  葉　勝　利
                                        法官  劉　延　村
      右正本證明與原本無異
                                              書  記  官
中　　　華　　　民　　　國　　九十三　　年　　　八　　　月　　　三　　　日
                                                                        Ｖ
